【裁判字號】    95,交聲,823
【裁判日期】    950914
【裁判案由】    違反道路交通管理處罰條例聲明異議
【裁判全文】
臺灣臺北地方法院交通事件裁定         95年度交聲字第823號
  原處分機關   交通部公路總局新竹區監理所桃園監理站
  異  議  人
  即受處分人   甲○○
  代  理  人   李俊岳
上列異議人即受處分人因違反道路交通管理處罰條例事件，對交
通部公路總局新竹區監理所桃園監理站所為之處分（原處分案號
：桃監裁罰字第裁52－A5I603150號），聲明異議，本院裁定如
下：
        主  文
異議駁回。
        理  由
一、按法院受理有關交通事件，準用刑事訴訟法之規定；其處理
    辦法，由司法院會同行政院定之。又聲明異議案件之處理，
    除準用刑事訴訟法有關規定外，依本辦法之規定處理之；道
    路交通刑事案件，其處理程式除仍適用刑事訴訟法有關規定
    外，依本辦法之規定處理之，此道路交通管理處罰條例第八
    十七條、第八十九條及道路交通案件處理辦法第四條分別定
    有明文。故法院受理交通事件聲明異議案件之管轄事項，道
    路交通管理處罰條例及道路交通案件處理辦法中既無特別規
    定，原則上即應準用刑事訴訟法第五條第一項之規定，由受
    處分人之違規行為地或其住所、居所或所在地之法院管轄（
    此司法院第二廳七十四年七月十七日〈七四〉廳刑一字第五
    五○號函意旨可供參閱）。查：本件舉發違反道路交通管理
    事件之行為地，既係在「臺北市○○路○段五二號」，則本
    院自有管轄權無誤，合先說明。
二、又按禁止臨時停車線為紅色實線，用以指示禁止臨時停車路
    段，道路交通標誌標線號誌設置規則第一百六十九條第一項
    、第二項定有明文。又按設有禁止臨時停車標誌、標線處所
    不得臨時停車，而禁止臨時停車處所不得停車，道路交通安
    全規則第一百十一條第一項第三款、第一百十二條第一項第
    一款亦定有明文。且按汽車駕駛人在設有禁止臨時停車標線
    處所臨時停車者，處新臺幣（下同）三百元以上六百元以下
    罰鍰，道路交通管理處罰條例第五十五條第三款亦著有明文
    。故行為人如係駕駛營業大客車，在劃設紅色實線表示禁止
    臨時停車路段違規臨時停車而為警舉發時，其於舉發通知單
    上所載之應到案日期前到案聽候裁決，經處罰機關調查後仍
    認其有所舉發之違規行為而逕行裁決處罰，依違反道路交通
    管理事件統一裁罰基準及處理細則第四十四條第一項、違反
    道路交通管理事件統一裁罰基準表第四十三條、第四十四條
    、第六十一條之規定，應對該違規停車之行為人處以三百元
    以上六百元以下之罰鍰。
三、原處分意旨略以：本件異議人即受處分人（下簡稱受處分人
    ）甲○○於民國（下同）九十四年十一月二十一日十三時二
    十二分，駕駛車牌號碼：ＡＨ－八七三號之營業大客車，在
    臺北市○○路○段五二號設有禁止臨時停車標線處所臨時停
    車，經臺北市政府警察局大同分局交通分隊員警以受處分人
    違反道路交通管理處罰條例第五十五條第三款（贅引第一項
    ）規定製單舉發。嗣經受處分人於舉發通知單所載應到案日
    期前（即九十四年十二月一日），即向原處分機關提出申訴
    ，原處分機關即交通部公路總局新竹區監理所桃園監理站函
    請原舉發單位調查結果，仍認受處分人有前揭違規行為，遂
    於九十五年一月五日，依道路交通管理處罰第五十五條第三
    款（贅引第一項）及違反道路交通管理事件統一裁罰基準表
    及處理細則第四十三條、第四十四條、第六十一條之規定，
    裁罰受處分人罰鍰三百元。
四、本件受處分人雖不否認其有駕駛車牌號碼：ＡＨ－八七三號
    之營業大客車，於前揭時間，臨時停靠於上述設有禁止臨時
    停車標線處所之事實，然否認其有違反道路交通管理處罰條
    例規定之行為，其聲明意旨略以：其任職於阿羅哈客運公司
    ，阿羅哈客運公司係依公路主管機關核定之路線及站牌停車
    搭載旅客，其上開臨時停車行為，係本於公路法第七十九條
    、汽車運輸業管理規則第四十條之規定，並無不法，實則乃
    臺北市政府違反汽車運輸業管理規則第三十七條第一項第四
    款、第二項之規定，未經阿羅哈客運公司及主管機關之同意
    ，即擅自公告變更國道客運設站位置，依行政程序法第一百
    十一條第六款規定，公告顯屬無效，而依此無效公告所為之
    後續行政處分，因無所附麗，而應撤銷，故阿羅哈客運公司
    按照營運路線許可證行駛、其在設有禁止臨時停車標線處所
    臨時停車，於法有據，而請求撤銷全部行政處分云云。
五、經查：
    （一）、臺北市○○路○段原為長途客運車起迄總站，嗣臺
            北市政府為落實推動城際客運轉運站政策及減少大
            客車於市區道路繞行及於路側密集設站衍生之交通
            、環境、噪音及居住品質問題等，遂由該府交通局
            陸續執行推動國道客運臺北總站路線調整及原站區
            之撤除、管制事宜如下：其於九十二年四月八日發
            函預告各該客運業者，臺北車站周邊即將進行管制
            ；於九十三年二月十日公告並轉知業者「臺北車站
            周邊國道客運及公路客運設站管制區○○○○段）
            ─禁止新設站位」；於九十三年十一月二十二日公
            告並轉知業者「臺北車站週邊國道客運及公路客運
            設站管制區○○○○段）—撤除現有路側站位（自
            國道客運臺北總站啟用日起實施，得有緩衝期三個
            月〈即最終日期：九十四年十一月十五日〉）」；
            於九十四年八月二日以北市交二字第○九四三三二
            三六五○○號函將國道客運臺北總站路線調整計畫
            提報交通部，並副知各該客運業者重申管制事宜；
            於九十四年八月十六日國道客運臺北總站啟用；於
            九十四年九月十六日函知各該客運業者，自九十四
            年十一月十六日起開始管制；於九十四年十一月十
            四日公告並轉知各業者「臺北車站週邊國道客運及
            公路客運設站管制區○○○○段）—撤除現有路側
            站位實施日期自九十四年十一月十六日起」；於九
            十四年十一月九日起派員赴受處分人任職之阿羅哈
            客運公司站牌處張貼公告；於九十四年十一月十五
            日第二次派員赴阿羅哈客運公司站牌處張貼公告；
            另於九十四年十一月十六日開啟管制及執法等情，
            此有臺北市政府交通局分別於九十五年四月二十五
            日以北市交二字第○九五三二○二七八○○號函檢
            送之九十二年四月八日北市交二字第○九二三一三
            三○六○一號函、九十三年二月十日北市交二字第
            ○九三三○五五一一○○號函、九十三年十一月二
            十二日北市交二字第0000000000○號函
            及第0000000000一號函、九十四年八月
            二日北市交二字第○九四三三二三六五○○號函、
            九十四年十一月四日北市交二字第○九四三五○三
            二九○一號函及張貼公告照片一幀在卷可稽，而可
            認定。又臺北市政府交通局與臺北市交通管制工程
            處人員，於九十四年十一月十一日，在臺北市○○
            路○段處，所舉行之因應九十四年十一月十六日臺
            北車站管制區○○路客運禁止路邊上客塗銷站位標
            線會勘紀錄，其結論亦確認同年十一月十五日晚間
            須塗銷之公路客運上、下客站位包括「承德路一段
            五十二號前阿羅哈客運上、下客站位」等七處，同
            時請臺北市交通管制工程處應於同年十一月十五日
            晚間，塗銷前述站位之「公車停靠區」標線及劃設
            禁停紅線乙節，亦有同上函併附之臺北市政府交通
            局九十四年十一月十四日北市交二字第○九四三五
            ○四一四○○號函檢送之「九十四年十一月十一日
            勘查塗銷臺北車站管制區○○路客運上客區站位標
            線事宜」會勘紀錄乙份、九十四年十一月十六日現
            場照片一幀存卷可徵，而無疑義。
    （二）、且按公路汽車客運業營運班車在市區○○路線及設
            站地點，應依下列原則辦理：一、其行經市區路線
            及設站地點，基於維護當地交通秩序之需要，應與
            當地政府協議定之‧‧‧；四、經同意之營運路線
            及設站地點，當地政府如因實際需要得予調整變更
            ，並應函請該管公路主管機關辦理。前項各款，如
            發生爭議，報請上級機關核定之；臺灣省轄內公路
            汽車客運業之「營運管理及處罰」，由交通部委任
            交通部公路總局辦理；直轄市○○○路汽車客運業
            之「營運管理及處罰」，由交通部委辦直轄市政府
            辦理，此汽車運輸業管理規則第三十七條、第一百
            三十九條之一亦有明文。故受處分人所屬阿羅哈客
            運公司之營運路線及設站地點，本得由設站所在地
            之臺北市政府依實際需要予以調整變更，僅其所生
            爭議，應報請上級機關核定而已，非謂臺北市政府
            無權撤除其原有之設站地點至明。另依行政程序法
            第一百十條第三項之規定，臺北市政府所為撤除原
            設站地點之行政處分，在未經撤銷、廢止或因其他
            事由而失效前，其效力仍繼續存在。況臺北市政府
            於九十四年八月二日以北市交二字第○九四三三二
            三六五○○號函將國道客運臺北總站路線調整計畫
            提報交通部後，亦經交通部於九十四年九月七日以
            交路字第○九四○○四八○七一號函示表明：「依
            公路總局意見（即交通部公路總局九十四年八月十
            九日以路監運字第○九四○○三五九八二號函謂：
            依汽車運輸業管理規則第三十七條第一項第四款規
            定同意辦理）辦理」等語，有上開函文各一份在卷
            可稽，足見臺北市政府為前述國道客運營運路線及
            設站地點之調整、變更，難謂有何違法之處。
    （三）、再者，阿羅哈客運公司之營運路線許可證，固由高
            雄市政府所發放，有營運路線許可證二紙附卷足參
            ，然而，臺北市政府因阿羅哈客運公司未如期搬遷
            至國道客運臺北總站，曾於九十四年九月六日函請
            高雄市政府促請該公司應依核定路線行駛，高雄市
            政府交通局亦於九十四年九月十二日以高市交三字
            第○九四○○三二四一二號函，通知阿羅哈客運公
            司「應依臺北市政府核定行駛動線及站位營運」。
            本院復參酌於本件爭議發生後，臺北市政府交通局
            於九十四年十二月二十八日即邀集交通部、交通部
            公路總局及高雄市政府交通局，召開會議討論之結
            論亦認：依高雄市政府交通局九十四年九月十二日
            前開函文內容，可確認該局已同意阿羅哈客運公司
            之站位調整案等語無誤，已足認臺北市政府交通局
            於國道客運營運路線及設站地點調整、變更之各該
            行政程序，核與汽車運輸業管理規則第三十七條之
            相關規定相符。另外，阿羅哈客運公司雖因對高雄
            市政府所為之前揭處分（即針對阿羅哈客運公司撤
            銷國道客運路線調整之請求）不服，嗣又向交通部
            提出訴願救濟，業由交通部以交訴字第○九五○○
            二五三○五號決定駁回其訴願在案，觀之其決定理
            由亦認為：‧‧‧汽車運輸業管理規則第三十七條
            第一項第四款規定，公路汽車客運業營運班車在市
            區○○路線及設站地點，經同意之營運路線及設站
            地點，公路主管機關如因當地政府之實際需要得予
            調整變更，準此，「原處分機關（高雄市政府）對
            訴願人（阿羅哈客運公司）原核定行駛路線，自得
            本於權責調整變更其在市區○○路線及設站地點，
            非如訴願人（阿羅哈客運公司）所稱起迄點不得變
            更」等語，益徵高雄市政府、臺北市政府於本件分
            對調整變更阿羅哈客運公司核定行駛路線之諸處分
            行為，於法並無違誤之處。
    （四）、據上所述，阿羅哈客運公司在臺北市○○路○段之
            設站地點，既經臺北市政府前即調整變更，而最終
            撤站日期亦於九十四年十一月十五日屆至，且該處
            已經臺北市交通主管機關塗銷停靠區，復劃設禁止
            臨時停車之紅線標線，阿羅哈客運公司之駕駛人（
            即受處分人）自不得於九十四年十一月十五日之後
            ，再駕駛營業用大客車於該處臨停載客。受處分人
            一再執陳詞置辯，認此係得以撤銷處分之免罰事由
            ，顯屬誤會，其所辯不足採信。本件事證明確，受
            處分人上開違規行為，已堪認定。
六、綜上，受處分人確有於前揭時、地，在設有禁止臨時停車標
    線處所臨時停車之違規行為，洵堪認定。原處分機關依道路
    交通管理處罰條例第五十五條第三款（贅引第一項）之規定
    ，裁處受處分人三百元罰鍰，核無違誤。受處分人之異議為
    無理由，應予駁回。
據上論斷，應依道路交通案件處理辦法第十九條、道路交通管理
處罰條例第八十七條第二項，裁定如主文。
中    華    民    國    95    年     9    月    14    日
                          交通法庭 法  官  徐千惠
以上正本證明與原本無異。
如不服本裁定，應於送達後5日內，向本院提出抗告狀。
                                   書記官  蕭承信
中    華    民    國    95    年    9     月    18    日


司法院資訊處製作；財團法人民間司法改革基金會備份。
